臺灣高等法院刑事判決　　　　　　　　　九十一年度上易字第八三九號
　　上　訴　人
　　即　被　告　丁○○　男　四十二歲（民國四十九年十二月一日生）業營造
　　選任辯護人　張振興律師
　　　　　　　　許進德律師
右上訴人，因賭博案件，不服臺灣板橋地方法院九十年度易字第二四七三號，中華民
國九十一年一月二十二日第一審判決（起訴案號：臺灣板橋地方法院檢察署八十八年
度偵字第一八三○三號）提起上訴，本院判決如左：
    主      文
原判決關於丁○○部分撤銷。
丁○○無罪。
    理      由
一、原審公訴意旨略以：丁○○（綽號阿木、茂仔）與癸○○（已判處罪刑確定）為
    叔嫂關係，二人共同基於營利之概括犯意，自不詳時間起，由丁○○提供資金，
    癸○○則提供位於台北縣中和市○○路五七號八樓及十五至十八樓之可供公眾出
    入之住所，私設俗稱「六合彩」之簽賭卡號碼，而由癸○○聚集包括己○○在內
    之不特定人簽選號碼下注賭博財物，並以00000000號傳真電話號碼供賭
    客以傳真方式下注簽選，至賭客簽選號碼之方式有「二星」、「三星」及「四星
    」三種，賭客簽選「二星」之賭金自新台幣（下同）七十五元至七十八元不等，
    簽選「三星」之賭金自六十五元至六十七元不等，簽選「四星」之賭金則自六十
    元至六十五元不等，所簽選之號碼係用以核對香港特區政府每星期二、四所開出
    之六合彩當期開獎號碼（自八十八年七月一日起增加每星期六開出之開獎號碼）
    ，賭客如簽中「二星」、「三星」或「四星」可分別得彩金五千三百元、五萬二
    千元及六十五萬元，如未簽中，則所繳交之賭金全歸癸○○所有，癸○○再將經
    營六合彩之利潤匯款予丁○○，二人並以之為常業；癸○○復基於上開概括犯意
    ，自八十八年五月間起至六月底止，於每週一至週五職棒進行比賽時經營職棒簽
    賭，賭客每次簽選勝賽隊伍之賭金為一萬元，簽中之彩金則為九千元；其賭客己○○則基於賭博之概括犯意，自八十八年四月間陸續於每週二、四（自八十八年
    七月一日起增加每週六），以傳真方式向癸○○簽選六合彩號碼，再將簽賭款項
    匯入癸○○所指定之銀行帳戶內，如簽中號碼，癸○○亦會將彩金匯入己○○指
    定之銀行帳戶內；嗣己○○於其犯罪行為未被有偵查權限之機關發覺前，於八十
    八年七月二十日向台北市政府警察局信義分局自首並接受裁判，旋經警持搜索票
    於八十八年七月二十九日下午七時許，在台北縣中和市○○路五七號八樓及十五
    樓查獲上情，並扣得如搜索扣押清單所列之物。
    案經台北市政府警察局信義分局移送偵辦，因認丁○○涉犯刑法第二百六十七條
    之常業賭博罪嫌及同法第二百六十八條之供給賭博場所、聚眾賭博罪嫌云云。
二、公訴人認被告丁○○有上述賭博犯行，無非係以查獲之定讞被告癸○○所記載「
    支票日曆簿」、「搜索扣押清單」所載之證物及自首之定讞被告己○○之供述，
    而該支票日曆簿內並有多筆簽發支票予「茂仔」，並標記「港」之記錄為其論據
    。然訊據被告丁○○矢口否認有上述犯行，辯稱：渠沒有經營六合彩或職棒賭博
    ，己○○之所以會自首其簽賭並檢舉渠經營賭博，乃因黃某與案外人壬○○○有
    金錢糾紛，要求戴女賭債四、五千萬元，渠受戴女之託邀雙方在台北吾愛吾家談
    ，談到五百萬元成立和解，結果戴女搬家不履行，己○○因而就要找渠報復，實
    則渠並無經營賭博，倘若曾經營六合彩，則警方持搜索票於八十八年七月二十九
    日下午七時許查獲時，當天係星期四正是通常六合彩開獎之時間，警方查獲時，
    渠必然亦同在現場，但當天下午渠正在八里國際高爾夫球場打球，直到下午近八
    時才返家，聽到吵雜聲，才趕赴現場，始知實況，至渠嫂癸○○所記載支票日曆
    簿內有多筆簽發支票予渠並註明港之記錄，乃係渠承攬港區工程之款項，部分交
    付癸○○或屬會錢、換票、借貸等錢項，無一與六合彩賭款有關等語。
三、本院查：
  (一)原判決依據公訴人查扣定讞被告癸○○所記載支票日曆簿三本，其中自八十六年
    三月十二日起八十八年六月三十日止，記載有支付「阿茂、港」、「茂仔、港」
    之支票共五十五筆，金額達八百九十六萬八千九百元，記載支付「阿茂」、「茂
    仔」之支票，共有十七筆，金額達三百四十萬八千九百四十元，合計七十二筆，
    金額高達一千二百三十七萬七千八百四十元，核與另外尚有四十五筆，均載明有
    用途，兩相對照觀之並不相同，因而推斷該七十二筆支票，均屬癸○○支付被告
    丁○○之六合彩賭博利潤云云。然經核閱該支票日曆簿三本逐頁核對結果，如依
    原判決認定八十六年三月十二日起至八十八年六月三十日止有七十二筆支票係屬
    賭資之交付無訛，則眾所皆知，六合彩之賭博開獎日為每週二、四，則每月至少
    有八次開獎，如以八十六年三月十二日起至八十八年六月三十日止係被告經營賭
    博之期間，其長達二年又三個半月之時間，則至少有開獎二百二十次之開獎日，
    何以僅有七十二筆之支票？且依該支票日曆簿記載支票之交付，每月最多五筆，
    最少亦有一筆，倘被告與癸○○有合夥經營賭博情事，何以未有固定之拆帳結算
    型式而採不規則之給付模式？已非無疑，從而被告所辯癸○○所記載支票日曆簿
    內有多筆支票簽發予渠之記錄，並非屬賭資之給付云云，尚非無據。另就記載事
    項觀之，依照八十六年支票日曆簿之記載整理如下：(1) 八十六年三月十二日固
    然日曆簿係載明『阿茂』『港』字樣，然該支票票號為 0000000，日曆簿確載明
    係三月十日『開』，惟三月十日係星期一，並非六合彩開獎日，三月十二日係星
    期三，亦非開獎日。(2) 八十六年三月二十三日日曆簿載明『阿茂』『港』字樣
    ，然該支票票號為 0000000，日曆簿確載明係三月十五日『開』，惟三月十五日
    係星期六，並非六合彩開獎日，三月二十三日更係星期日，均非開獎日。(3) 八
    十六年三月二十九日日曆簿載明『阿茂』『港』字樣，然該支票票號為 0000000
    ，日曆簿簿確載明係三月二十四日『開』，惟三月二十四日係星期一，並非六合
    彩開獎日，三月二十九日更係星期六，均非開獎日。(4) 八十六年四月四日日曆
    簿載明『阿茂』『港』字樣，然該支票票號為 0000000，日曆簿確載明係係三月
    二十八日『開』，惟三月二十八日係星期五，並非六合彩開獎日，四月四日亦係
    星期五，均非開獎日。(5) 八十六年四月十四日日曆簿載明『阿茂』『港』字樣
    同一日有兩筆，該支票票號各為0000000、0000000，日曆簿未載明何日開，惟四
    月十四日係星期一，並非六合彩開獎日。況且如為分六合彩之彩金結算，為何會
    一日算兩次，並且簽發兩張支票？(6) 八十六年四月二十二日日曆簿載明『阿茂
    』『港』字樣，該支票票號為 0000000，日曆簿確載明係四月二十一日『開』，
    惟四月二十一日係星期一，並非六合彩開獎日。(7) 八十六年四月二十九日日曆
    簿載明『阿茂』，但無『港』字樣，該支票票號為 0000000，日曆簿載明係四月
    二十五日『開』，惟四月二十五日係星期五，並非六合彩開獎日。(8) 八十六年
    五月七日日曆簿載明『阿茂』『港』字樣，然該支票票號為 0000000，日曆簿確
    載明係五月三日『開』，惟五月三日係星期六，並非六合彩開獎日，五月七日亦
    係星期三，均非開獎日。(9) 八十六年五月二十一日日曆簿載明『阿茂』『港』
    字樣，該支票票號 0000000，日曆簿確載明係五月十九日『開』，惟五月十九日
    係星期一，並非六合彩開獎日，五月二十一日亦係星期三，均非開獎日。(10)八
    十六年六月十一日日曆簿載明『阿茂』『港』字樣，該支票票號為 0000000，日
    曆簿確載明係六月六日『開』，惟六月六日係星期五，並非六合彩開獎日，六月
    十一日亦係星期三，均非開獎日。(11)八十六年六月二十一日日曆簿載明『阿茂
    』『港』字樣，該支票票號為 0000000，日曆簿確載明係六月二十二日『開』，
    惟六月二十日係星期日，並非六合彩開獎日，六月二十一日亦係星期六，均非開
    獎日，更奇特者係六月二十一日竟先寫下各日預開之金額及支票，此絕非為六合
    彩分帳之記載，否則尚未開獎豈知輸贏？矧所載二日均非開獎日？(12)八十六年
    十月七日日曆簿載明『阿茂』『港』字樣，該支票票號為 0000000，日曆簿未載
    明何日『開』，惟十月七日固然係星期二，但第(11)筆之記載『港』字樣，迄本
    次記載，期間相差近四個月，果爾如判決書所載為連續經營，為何中間中斷如此
    之久？(13)八十六年十月二十二日日曆簿載明『阿茂』『港』字樣，支票票號為
    0000000 ，日曆簿確載明係十月二十日『開』，惟十月二十日係星期一，並非六
    合彩開獎日，十月二十二日亦係星期三，均非開獎日。(14)八十六年十月三十一
    日日曆簿載明『阿茂』『港』字樣，該支票票號為 0000000，日曆簿未載明係何
    日『開』，惟十月三十一日係星期五，並非六合彩開獎日。(15)八十六年十一月
    九日日曆簿載明『阿茂』『港』字樣，該支票票號 0000000，日曆簿確載明係十
    一月二日『開』，惟十一月二日係星期日，並非六合彩開獎日，十一月九日亦係
    星期日，均非開獎日。(16)八十六年十一月十日日曆簿載明『阿茂』『港』字樣
    ，該支票票號為 0000000，日曆簿未載明何日『開』，惟十一月十日係星期一，
    並非六合彩開獎日，且如依判決書之說法，此為六合彩分錢之記載，為何前一日
    才分錢，中間又無開獎日，為何於翌日又分錢？顯然此非六合彩分錢之記載甚明
    。(17)八十六年十一月二十七日日曆簿載明『阿茂』『港』字樣，該支票票號為
    0000000 ，日曆簿確載明係十一月二十三日『開』，惟十一月二十三日係星期日
    ，並非六合彩開獎日(18)八十六年十二月三十一日日曆簿載明兩次『阿茂』『港
』字樣，該兩紙支票票號各為 0000000、0000000 ，日曆簿僅載明一紙係十二月
    二十日『開』，惟十二月二十日日係星期六，並非六合彩開獎日，十二月三十一
    日係星期三，均非開獎日，況且如為分六合彩之彩金結算，為何會一日算兩次，
    並且簽發兩張支票？又依照八十七年支票日曆簿之記載整理如下：(1) 八十七年
    一月十八日日曆簿載明『阿茂』『港』字樣，該支票票號為 0000000，日曆簿未
    載明何日『開』，惟一月十八日係星期日，並非六合彩開獎日。(2) 八十七年一
    月二十六日日曆簿載明『阿茂』『港』字樣，該支票票號為 0000000，日曆簿未
    載明係何日『開』，惟一月二十六日係星期一，並非六合彩開獎日。(3) 八十七
    年二月九日日曆簿載明『阿茂』『港』字樣，該支票票號 0000000，日曆簿未載
    明何日『開』，惟二月九日係星期一，並非六合彩開獎日。(4) 八十七年二月十
    八日日曆簿載明『阿茂』字樣，該支票票號為 0000000，日曆簿確載明係二月十
    三日『開』，惟二月十三日係星期五，並非六合彩開獎日，二月十八日亦係星期
    三，均非開獎日。(5) 八十七年三月十日日曆簿載明『阿茂』『港』字樣，該支
    票票號為 0000000，日曆簿未載明何日『開』。(6) 八十七年三月二十七日日曆
    簿載明『阿茂』『港』字樣，該支票票號為 0000000，日曆簿確載明係三月二十
    二日『開』，惟三月二十二日係星期日，並非六合彩開獎日，三月二十七日亦係
    星期五，均非開獎日。(7) 八十七年三月三十一日日曆載明『阿茂』『港』字樣
    ，該支票票號為 0000000，日曆簿確載明係三月二十六日『開』。(8) 八十七年
    四月八日日曆簿載明『阿茂』『港』字樣，該支票票號為 0000000，日曆簿未載
    明何日『開』，惟四月八日係星期三，並非六合彩開獎日。(9) 八十七年四月二
    十三日日曆簿載明『茂仔』『港』字樣，該支票號碼為 0000000，日曆簿確明係
    四月十七日『開』，惟四月十七日係星期五，並非六合彩開獎日。(10)八十七年
    五月二十一日日曆簿載明『阿茂』『港』字樣，該支票票號為 0000000，日曆簿
    確載明係五月十七日『開』，惟五月十七日係星期日，並非六合彩開獎日。(11)
    八十七年五月二十七日日曆簿載明『阿茂』『港』字樣，該支票票號為 0000000
    ，日曆簿未載明何日『開』，惟五月二十七日係星期三，並非六合彩開獎日。
    (12)八十七年六月十日日曆簿載明『阿茂』『港』字樣，該支票票號為 0000000
  ，日曆簿未載明何日『開』，惟六月十日係星期三，並非六合彩開獎日。(13)八
    十七年七月二十三日日曆簿載明『阿茂』『港』字樣，該支票票號為 0000000，
    日曆簿未載明何日『開』，惟如係六合彩開獎分錢，為何距上次分錢達一個半月
    之久？(14)八十七年七月二十八日日曆簿載明兩次『阿茂』『港』字樣，該兩紙
    支票票號各為0000000、0000000，日曆簿未載明何日『開』，惟如為分六合彩之
    彩金結算，為何會一日算兩次，並且簽發兩張支票？(15)八十七年八月十九日日
    曆簿載明『阿茂』『港』字樣，該支票票號為 0000000，日曆簿未載明何日『開
    』，惟六月十九日係星期三，並非六合彩開獎日。(16)八十七年八月二十五日日
    曆簿載明『阿茂』『港』字樣，該支票票號為 0000000，日曆簿未載明何日『開
    』。(17)八十七年九月三日日曆簿載明『阿茂』『港』字樣，該支票票號為 000
    0000，日曆簿確載明八月三十日『開』，惟八月三十日係星期日，並非六合彩開
    獎日。(18)八十七年九月十二日日曆簿載明『阿茂』『港』字樣，該支票票號為
     0000000，日曆簿確載明係九月七日『開』，惟九月七日係星期一，並非六月合
    彩開獎日，九月十二日亦係星期六，均非開獎日。(19)八十七年九月二十八日日
    曆簿載明『阿茂』『港』字樣，該支票票號為 0000000，日曆簿確載明係九月二
    十七日『開』，惟九月二十七日係星期日，並非六合彩開獎日，九月二十八日亦
    係星期一，均非開獎日。且相差一日，中間又無星期二或星期四之開獎日，如何
    有算帳之必要？(20)八十七年十月四日日曆簿載明『阿茂』『港』字樣，該支票
    票號為 0000000，日曆簿未載明何日『開』，惟十月四日係星期日，並非六合彩
    開獎日。(21)八十七年十月十五日日曆簿載明『阿茂』『港』字樣，該支票票號
    為0000000，日曆簿未載明何日『開』。（22)八十七年十月二十日日曆簿載明『
    阿茂』『港』字樣，該支票票號為0000000，日曆簿未載明何日『開』。（23)八
    十七年十一月十七日日曆簿載明『阿茂『港』字樣，該支票票號為 0000000，日
    曆簿確載明十一月十三日『開』，惟十一月十三日係星期五，並非六合彩開獎日
    。(24)八十七年十二月二日日曆簿載明『阿茂』『港』字樣，該支票票號為0000
    000，日曆簿未載明何日『開』，惟十二月二日係星期三，並非六合彩開獎日。(
    25)八十七年十二月七日日曆簿載明『阿茂』『港』字樣，該支票票號為0000000
    ，日曆簿未載明何日『開』，惟十二月七日係星期一，並非六合彩開獎日。(26)
    八十七年十二月十六日日曆簿載明『阿茂』『港』字樣，該支票票號為 0000000
    ，日曆簿確載明係十二月十三日『開』，惟十二月十三日係星期日，並非六合彩
    開獎日，十二月十六日亦係星期三，均非開獎日。再依照八十八年支票日曆簿之
    記載整理如下：(1) 八十八年二月一日日曆簿載明『阿茂』『港』字樣，該支票
    號碼為 0000000，日曆簿載明係一月三十一日『開』，惟一月三十一日係星期日
    ，並非六合彩開獎日。(2) 八十八年二月十日日曆簿載明『阿茂』『港』字樣，
    該支票票號為 0000000，日曆簿未載明何日『開』，惟二月十日係星期三，並非
    六合彩開獎日。(3) 八十八年二月二十七日日曆簿載明『阿茂』『港』字樣，該
    支票票號為0000000 ，日曆簿未載明何日『開』，惟二月二十七日係星期六，並
    非六合彩開獎日。(4) 八十八年三月九日日曆簿載明『阿茂』『港』字樣，該支
    票票號為0000000，日曆簿未載明何日『開』。(5)八十八年三月十七日日曆簿載
    明『阿茂』『港』字樣，該支票票號為0000000 ，日曆簿確載明係三月十四日『
    開』，惟三月十四日係星期日，並非六合彩開獎日，三月十七日亦係星期三，均
    非開獎日。(6) 八十八年四月七日日曆簿載明『阿茂』『港』字樣，該支票票號
    為 0000000，日曆簿確載明係四月五日『開』，惟四月五日係星期一，並非六合
    彩開獎日，四月七日亦係星期三，均非開獎日。(7) 八十八年四月十九日日曆簿
    載明『阿茂』『港』字樣，該支票票號為0000000 ，日曆簿確載明係四月十六日
    『開』，惟四月十六日係星期五，並非六合彩開獎日，四月十九日亦係星期一，
    均非開獎日。且相差三日，中間又無星期二或星期四之開獎日，如何有算帳之必
    要？(8) 八十八年五月三日日曆簿載明『阿茂』『港』字樣，該支票票號為0000
    000 ，日曆簿確載明係同日『開』，惟五月三日係星期一，並非六合彩開獎日，
    當日又無開獎，何必開票給被告作為分獎金之用？綜依上開八十六、八十七、八
    十八年度之支票日曆簿內記載之情形觀之，逐筆記載之日期既非眾所週知之香港
    六合彩開獎日即星期二、四，又係不規則之拆帳結算給付模式，其非屬固定日期
    每星期二、四開獎之六合彩賭博拆帳，尚屬明顯。
  (二)次查被告係宏固營造工程有限公司及豪筳企業有限公司負責人，曾先後與台灣省
    交通處旅遊局簽約興建「石門漁港多功能碼頭興建工程」、與交通部台灣區國道
    新建工程局簽約興建「北部區域第二高速公路第Ａ一四四標關西服務區景觀美化
    暨宿舍新建工程」、與台北縣環境保護局簽約興建「台北縣蘆洲市○○○○道支
    管工程」、與內政部土地重劃工程局簽約興建「台北縣林口新市鎮第三期市地重
    劃區第七標工程範圍內計劃道路工程」、與台北縣立石碇中學簽約興建「教學大
    樓新建工程」、與經濟部水利處中區水資源局簽約興建「集集共同引水工程計劃
    管理中心庭園景觀美綠化工程」，與參合源工程有限公司簽約興建「蘆洲中山二
    路灰瑤國宅」、與金順享榮股份有限公司簽訂磁磚購買契約等，此外，並投資全
    程汽車有限公司、欣偉科技股份有限公司等事業，因而簽發或受領票據頻繁，逐
    月繳納稅捐，有卷附營利事業登記證、工程合約書及各期繳稅申報書等影本可稽
    ，從而而被告擁有事業正常經營賺錢繳稅，豈有必要與其嫂癸○○共同經營六合
    彩賭博圖利？亦可生疑，且為定讞被告癸○○始經所否認，況被告負責之宏固營
    造公司承包興建之石門漁港多功能碼頭工程，其港區○○道浚深工程，廢方處理
    及週邊工程產生之土石出售部分金額，均由公司之職員收帳後交付癸○○入帳，
    取得一部分，餘額轉付被告等情，非雖有該工程合約可憑，並經證人乙○○、甲○○先後於本院結證屬實，足見癸○○所有支票日曆簿內之記載，尚難資為認定
    係給付被告六合彩之款項。
  (三)復查定讞共同被告即檢舉人己○○於八十八年七月二十日警訊時供稱：「壬○○○與阿木（指被告丁○○）共同擔任組頭（六合彩賭博）」，並無言及癸○○（
    見偵查卷第七頁），然於原審九十年八月二十三日訊問時陳稱：「向丁○○和壬○○○簽賭，他們是個別做，沒有合夥關係，癸○○我不認識，沒有向癸○○簽
    過」（見原審卷第八十一頁），其先後供詞顯然不同，且其一直陳稱有匯賭款至
    被告妻莊惠真帳戶內，然其提出之匯款申請書代收傳票之受款人係壬○○○，所
    言與憑證亦不一致，而其於八十八年七月二十日向台北市政府警察局信義分局自
    首參與賭博並檢舉被告丁○○及庚○○、莊惠真、莊益鋒、壬○○○等人經營賭
    場（未言及癸○○參與經營賭場）後，旋經警持搜索票於同月二十九日下午七時
    許，按址執行搜索所查獲扣得供犯罪所用及因犯罪所得之支票日曆簿等十九項物
    品（扣押物全部為四十八件），卻均係定讞被告癸○○所有之物，並無一物屬被
    告所有等情，非惟業據癸○○於查獲現場所是認，並經執行搜索之警員戊○○、
    辛○○先後於本院到庭結證屬實（見偵查卷第七、十四、十五頁、第二二－二五
    頁、第八三－八九頁、本院卷九一、八、二八，九一、九、十八訊問筆錄），況
    己○○與案外人壬○○○曾因簽賭之紛爭，由被告介入調解，邀雙方在台北市吾
    愛吾家西餐廳談判，當時己○○要求壬○○○賠償五千萬元，後來以五百萬元談
    成，卻因戴女搬家未履行，致黃某欲報復被告等情，非惟迭據證人壬○○○先後
    於原審及本院到庭結證甚詳（見原審卷第七三－八頁、本院九十一年五月二十一
    日審判筆錄、九十一年八月二十八日訊問筆錄），即檢舉人己○○於本院結證亦
    未否認上情，陳稱：其向壬○○○簽賭輸了六、七百萬元，談判時其姨丈說要賠
    四千萬元，後來戴女同意賠償五百萬元，談的不愉快等語（見本院九一、九、十
    八訊問筆錄），另就其檢舉時提供之簽賭傳真機號碼如何？陳稱：忘記了，以前
    有一份地形圖給警察，上寫有傳真機號碼（見同上筆錄），惟閱該地形圖，上並
    無所謂「傳真機號碼」之記載（見偵查卷第九三、九四頁）。至公訴意旨所指之
    「00000000」號傳真機，經本院函請中華電信股份有限公司臺灣北區電
    信分公司板橋營運處查明結果，客戶為郭萬青，裝機地址為板橋市○○路○段一
    號二十樓之二十三，有該處九十一年八月十六日板服字第七一四二號函附於本院
    卷可憑。綜據檢舉人己○○上述之先後供詞，或紛歧不一，或與查證所得事實不
    符，自難遽為認定被告犯罪之證據，從而被告所辯檢舉人係因渠介入調解其與壬○○○之糾紛致受損失挾怨報復云云，非全無可採。
  (四)再查六合彩開獎之時間，通常是星期二及星期四下午約六時許，衡之情理，如被
    告果有經營六合彩賭博，於開獎時刻必然在現場，然警方持搜索票於八十八年七
    月二十九日下午七時許執行搜索查扣賭博證物時，現場祗有丙○○和癸○○，謝
    女亦當場承認有經營六合彩職棒，被告丁○○並無在現場，於搜索過程中，丁○○才從電梯上來，經警盤問時，答稱他從外面回來等情，業據證人即查獲警員戊○○、辛○○到庭指證明確（見本院九一、八、二八，九一、九、十八訊問筆錄
    ），而警方搜索案發當天即八十八年七月二十九日下午，被告丁○○正在淡水八
    里國際高爾夫球場與友人打高爾夫球，此有該球場擊球順序表、繳費統一發票、
    北濱育樂事業股份有限公司代收桿弟費證明單及保險費收據在卷可據（見偵查卷
    第一三二－一三五頁），倘被告係與人合夥經營六合彩賭博必然係留守現場，焉
    有漠不關心開獎狀況而在外打球之理？益證被告並未參與經營六合彩賭博。
  (五)末查定讞被告癸○○不會操作電腦，且就查獲扣案之數學公式表上所載「春明」
    「戴太」「Ａ泉」「阿銘」「洪Ｒ」等約一百餘個編號代表何人、「Ａ」「＃」
    「Ｂ」「％」「Ｃ」及各項下之數字各代表何意、試算表上「＆」「Ａ」「Ｂ＊
    １」「Ｂ＊２」及各項下數字代表何意、全參表是何意、記載編號、電話、單價
    等明細表是何意、電腦如何使用（前開數學公式表、試算表、全參表係自電腦磁
    碟片列印出來，顯示有使用電腦為經營六合彩之工具），亦均不知情，固據其於
    原審中陳明，原審據此推定必有共同犯罪者，並就其夫李朝益與鄭益來於八十七
    年五月二十六日起至同年六月四日止，在台北縣中和市○○街六八巷十四號六樓
    ，共同經營六合彩賭博之地點，與本案地點並不相同，再參酌檢舉人己○○之供
    述，丙○○之供詞及支票日曆簿所記載等，認定被告丁○○與癸○○共同經營六
    合彩賭博，然按己○○之供述及扣案支票日簿，均不足以認定被告丁○○有參與
    經營六合彩賭博，有如上述，而丙○○於檢察官偵查時，訊之「為何己○○稱你
    與他們（指丁○○、癸○○）經營六合彩。」固答稱「我沒有經營，我在做工程
    ，我弟丁○○及癸○○在經營」等語（見偵查卷第九七頁反面），惟警方搜索查
    獲現場時，僅有癸○○、丙○○在現場等情，業據查獲警員戊○○、辛○○到庭
    證實（見本院九一、八、二八，九一、九、一八訊問筆錄），案發時丙○○警訊
    初供即稱「我知道丁○○之前有在簽賭六合彩，但從何時開始及最近有無簽賭，
    我不太清楚」等語（見偵查卷第一八頁），並未言及經營六合彩情事，所悉者係
    以前有簽賭之事，且於本院到庭證稱；檢察官偵訊時伊會害怕，伊是說大哥（指
    李朝益）經營，伊沒有說弟弟（指丁○○）經營，那時人很不舒服，所以在筆錄
    簽名就走云云（見本院九一、七、十七訊問筆錄），證人丙○○先後證詞紛歧不
    一，自以案發初供可採，尤難憑此紛歧不一之證詞，獨採不利於被告之部分資為
    認定犯罪之證據，況原審依上述數學公式表中所載之「春明」「Ａ泉」「洪Ｒ」
    等編號，先後傳訊部分證人到庭指認，其證人黃丁旺、林金順、許彗加、高宗典
    、簡麗純、陳素梅、陳束血、江麗碧、林容右、李旺榮均證稱不認識被告丁○○
    （見原審卷第一六九、一七０、一七一、一四三、二０四、二０五頁），足見參
    與癸○○經營六合彩者，應另有其人，而非被告丁○○。
四、按犯罪事實應依證據認定之，無證據不推定其犯罪事實；又不能證明被告犯罪者
    ，應諭知無罪之判決，刑事訴訟法第一百五十四條、第三百零一條第一項分別定
    有明文，本件公訴人認定被告丁○○涉犯賭博罪嫌，所憑證據既不足資為認定被
    告犯罪之證據，經查復別無其他積極證據可資證明被告犯罪，應屬不能證明被告
    犯罪，原審疏未詳察遽予論科，尚嫌速斷，被告上訴意旨執以指摘原判決不當，
    非無理由，應由本院將原判決關於被告部分撤銷，依法諭知被告丁○○無罪。
據上論斷，應依刑事訴訟法第三百六十九條第一項前段、第三百六十四條、第三百零
一條第一項，判決如主文。
本案經檢察官陳維練到庭執行職務。
中      華      民      國    九十一    年     十二     年      十      日
                                臺灣高等法院刑事第一庭
                                    審判長法  官  李  相  助
    法  官  黃  聰  明
                                          法  官  魏  新  國
右正本證明與原本無異。
不得上訴。
                                          書記官  周  月  琴
中      華      民      國    九十一    年     十二     年     十六     日
